【裁判字號】    98,易,2626
【裁判日期】    981231
【裁判案由】    傷害
【裁判全文】
臺灣臺北地方法院刑事判決              98年度易字第2626號
公  訴  人  臺灣臺北地方法院檢察署檢察官
被      告  丙○○
上列被告因傷害案件，經檢察官提起公訴（98年度偵字第13492
號），本院判決如下：
    主  文
丙○○傷害人之身體，處罰金新臺幣參仟元，如易服勞役，以新
臺幣壹仟元折算壹日。
    事  實
一、丙○○與甲○○係夫妻，為家庭暴力防治法第3條第1款所定
    之家庭成員關係。丙○○於民國98年5月13日上午7時10分許
    ，在臺北市○○區○○路3段30巷5弄15號住處，因甲○○進
    入其房間質疑其取走女兒乙○○所作模型，而發生爭執，遂
    欲將甲○○推擠出房門，甲○○以雙手勾住門框，丙○○預
    見其若把門關上，將發生夾傷甲○○手指之情形，仍不違背
    其本意試圖關閉房門，致甲○○之手指遭玻璃門夾傷，受有
    右側第三掌指關節挫傷之傷害。
二、案經甲○○訴由臺北市政府警察局大安分局報告臺灣臺北地
    方法院檢察署檢察官偵查起訴。
    理  由
一、訊據被告固坦承其有於上開時、地與告訴人甲○○發生爭執
    ，欲將甲○○推擠出房門等情，惟矢口否認其有何傷害甲○○之犯行，辯稱：因甲○○到其房間大吼大叫，其要把門關
    上，甲○○不讓其將門關上，因甲○○身體擋在門前，其不
    知道甲○○手放在哪裡，其係出於正當防衛云云。經查：
  (一)上開事實，業據證人即告訴人甲○○指述綦詳，並有三軍總
    醫院98年5月13日受理家庭暴力事件驗傷診斷書附卷可稽（
    見偵卷第7頁），足認被告確有傷害甲○○之犯行。
  (二)被告雖辯稱其不知道告訴人手放在哪裡云云，惟被告於偵查
    中係供稱：告訴人衝進其房間大聲吼叫，其要求告訴人出去
    ，但告訴人一腳站在門內，一腳站在門外，該門為玻璃門，
    其想要關上門，但告訴人一手壓著玻璃門的玻璃，另一手抓
    住其手臂，有時用右手抓門框，其試著將門關上，但無法關
    上等語（見偵卷第39頁），是被告既於偵查中對當時告訴人
    站立之方式及手放置之位置陳述明確，顯然在其欲將告訴人
    推擠出房門當時，對告訴人右手所在位置有所認識，況依常
    情，被推擠出門外之人如有不從，最易攀勾之處即為門框，
    就對推擠且欲關門之人，實難諉為不知。是被告於審理中翻
    異前詞，改稱其不知道告訴人手放在哪裡，顯為卸責，不足
    採信。
  (三)被告另辯稱其係出於正當防衛云云，惟按對於現在不法之侵
    害，而出於防衛自己或他人之行為，不罰。刑法第23條前段
    定有明文。是刑法上之正當防衛以遇有現在不法之侵害為前
    提，如不法侵害尚未發生，即無防衛之可言（最高法院27年
    上字第2879號判例意旨參照）。查被告與告訴人係夫妻關係
    ，並無分房之協議，為被告所不爭執（見本院卷98年10月12
    日審判筆錄第3頁），證人乙○○亦證稱：其與妹妹如果在
    爸爸（即被告）房間，媽媽（即告訴人）不希望渠等待在裡
    面，如果要叫渠等出去，會走進爸爸房間，媽媽如走進爸爸
    房間，爸爸不會吭聲，也不會叫媽媽出去，媽媽可以隨意進
    入爸爸的房間，爸爸不在，門也不會關，其家每個房間，每
    個家人都可以進去等語。是告訴人應有權進入被告房間，告
    訴人進入被告房間質疑被告取走女兒乙○○所作模型，尚難
    謂有何現在不法侵害可言。依上揭規定及說明，被告欲將告
    訴人推出門外關上房門，致夾傷告訴人手指，自非屬正當防
    衛。被告上開所辯，尚非可採。
  (四)綜上，本件事證明確，被告犯行堪以認定，應依法論科。
二、按家庭暴力防治法所稱家庭暴力，係指家庭成員間實施身體
    或精神上不法侵害之行為；所稱家庭暴力罪，係指家庭成員
    間故意實施家庭暴力行為而成立其他法律所規定之犯罪，家
    庭暴力防治法第2條第1項、第2項分別定有明文。查被告與
    告訴人具夫妻關係，是二人具有家庭暴力防治法第3條第1款
    所稱家庭成員關係，是核被告所為，係犯刑法第277條第1項
    之傷害罪，且屬於對家庭成員間實施身體不法侵害之行為，
    自該當家庭暴力防治法所稱之家庭暴力罪。惟因家庭暴力防
    治法對於家庭暴力罪並無科處刑罰之規定，是僅依刑法傷害
    罪予以論罪科刑即可。而按行為人對於構成犯罪之事實，預
    見其發生而其發生並不違背其本意者，以故意論，刑法第13
    條第2項定有明文。查被告於欲關門之際，對告訴人右手所
    在位置有所認識，已如上述，其預見其若把門關上，將發生
    夾傷甲○○手指之情形，仍不違背其本意，試圖關閉房門，
    核有傷害告訴人之不確定故意。公訴人雖另稱被告應係犯過
    失傷害罪，尚屬誤會。爰審酌被告並無前科，此有臺灣高等
    法院被告前案紀錄表在卷可憑，其與告訴人平日感情即有不
    睦，亦均經被告及告訴人供陳在卷，及其係於早上睡覺之際
    ，遭告訴人突然進入房間並有對其所質疑，而欲將告訴人推
    出門外並關上房門之犯罪動機、目的、手段、對告訴人造成
    之傷害尚屬輕微，暨犯後否認犯行等一切情狀，量處如主文
    所示之刑，並諭知易服勞務之折算標準。
據上論斷，應依刑事訴訟法第299條第1項前段、第284條之1，刑
法第277條第1項、第42條第3項，刑法施行法第1條之1，判決如
主文。
本案經檢察官張成業到庭執行職務
中    華    民    國    98    年    12    月    31    日
                  刑事第十四庭  法  官  賴武志
以上正本證明與原本無異。
如不服本判決應於收受送達後10日內向本院提出上訴書狀，並應
敘述具體理由；其未敘述上訴理由者，應於上訴期間屆滿後20日
內向本院補提理由書（均須按他造當事人之人數附繕）「切勿逕
送上級法院」。
中    華    民    國    98    年    12    月    31    日
                                書記官  劉麗英
附錄本案論罪科刑法條全文：
中華民國刑法第277條：
傷害人之身體或健康者，處三年以下有期徒刑、拘役或一千元以
下罰金。
犯前項之罪因而致人於死者，處無期徒刑或七年以上有期徒刑；
致重傷者，處三年以上十年以下有期徒刑。

司法院資訊處製作；財團法人民間司法改革基金會備份。
